臺灣彰化地方法院民事判決　九十年度重訴字第四五七號
　　原　　　告　合作金庫銀行股份有限公司
　　法定代理人　甲○○
　　訴訟代理人　戊○○
　　　　　　　　蕭錫榮
　　被　　　告　乙○○
　　　　　　　　丙○○○
　　訴訟代理人　丁○○
右當事人間請求清償借款事件，本院判決如左：
    主    文
被告應連帶給付原告新台幣貳仟玖佰玖拾陸萬元，及自民國八十九年十二月三十日起
至清償日止，按年息百分之九點八七五計算之利息，並自民國九十年一月三十一日起
至清償日止，其逾期在六個月以內者，按上開利率百分之十，其逾期在六個月以上者
，按上開利率百分之二十計付之違約金。
訴訟費用由被告連帶負擔。
    事    實
甲、原告方面：
一、聲明：求為判決如主文所示。
二、陳述：
    被告乙○○邀被告丙○○○為連帶保證人，於民國八十九年十月三十日向原告借
    款新台幣（下同）一千七百四十六萬元及一千二百五十萬元，並約定利息以百分
    之九．八七五計算，按月付息，遲延履行時，逾期在六個月以內者，按上開利率
    百分之十，逾期在六個月以上者，按上開利率百分之二十計付違約金。惟被告僅
    繳納利息至八十九年十二月三十日，其餘本金與利息均未清償，依約已喪失期限
    利益，故訴請判決如主文所示。至於被告所辯原告之行員有盜領款項等語，經查
    並無此事。另外震災條例第五十條是房貸及利息緩繳，被告是土地貸款，與條文
    規定不符。
三、證據：提出借據二件、授信約定書二件、合作金庫銀行函二件、催告書二件、收
    入傳票二件（均影本）等為證。
乙、被告方面：
一、聲明：求為判決原告之訴駁回。
二、陳述：
    被告為九二一地震災害之災民，牧場全毀，依震災條例第五十條規定可以向銀行
    貸款來繳納利息，或請求降低利息，又原告職員劉文鏘八十六年間盜領款項一事
    有向監察院陳情，並且向地檢署提出告訴，希望能停止訴訟。又借據上被告之簽
    名不實在。
三、證據：提出臺灣彰化地方法院檢察署他案通知書影本一件為證。
    理    由
一、原告主張被告乙○○邀被告丙○○○為連帶保證人，於八十九年十月三十日向原
    告借款一千七百四十六萬元及一千二百五十萬元，約定利息為百分之九．八七五
    ，按月付息，遲延履行時，逾期在六個月以內者，按上開利率百分之十，逾期在
    六個月以上者，按上開利率百分之二十計付違約金，被告僅繳納利息至八十九年
    十二月三十日，即未再清償，依約已喪失期限利益等語，並提出借據為證。被告
    則對借據上之簽名有所爭執，辯稱並非本人所簽等語。按契約之成立本不以署名
    畫押為要件，故凡當事人間締結契約，其書面之形式雖不完全，而能以其他方法
    ，足以證明其意思已有合致之表示者，自無妨於契約之成立，當然發生法律上之
    效力（最高法院二十年上字第一七二七號判例可資參照），經查被告對於貸得上
    開款項及連帶保證一節並不爭執，且已繳納利息至八十九年十二月三十日，復有
    授信約定書在卷可稽，堪認兩造間就借貸及連帶保證契約已因意思表示合致而成
    立，是以上開借據上被告之簽名真正與否，自無礙於本件借貸及連帶保證契約之
    成立。故原告上開主張，堪信為真實。
二、被告雖辯稱遭逢地震災害，依震災條例第五十條規定可以向銀行貸款來繳納利息
    ，或請求降低利息等語。惟按九二一震災重建暫行條例第五十條規定：「金融機
    構對房屋因震災毀損經政府認定者，於震災前已辦理之擔保借款，其利息經合意
    展延時，該展延利息總額得於借款存續期間內分期攤還。」，由此可知，須房屋
    於九二一震災毀損，借款利息之清償經雙方合意延展時，方有上開條文之適用。
    本件借款兩造就其利息是否展延並未達成合意，既為兩造所不爭執之事實，自與
    上開條文不符，故被告抗辯原告應提供貸款繳納利息並降低請求利息及違約金云
    云，與法不合，尚難採信；另被告辯稱原告職員劉文鏘盜領款項等語，則為原告
    所否認，被告復未能舉證以實其說，自難採信。至於被告主張原告職員劉文鏘八
    十六年間盜領款項，已向地檢署提出告訴，請求停止訴訟等語，雖提出臺灣彰化
    地方法院檢察署他案通知書為佐，惟按民事訴訟法第一百八十三條規定：「訴訟
    中有犯罪嫌疑牽涉其裁判者，法院得在刑事訴訟終結前以裁定停止訴訟程序。」
    ，所謂訴訟中有犯罪嫌疑牽涉其裁判，係指在民事訴訟繫屬中，當事人或第三人
    涉有犯罪嫌疑，足以影響民事訴訟之裁判，非俟刑事訴訟解決，民事法院即無從
    或難於判斷者而言，例如當事人或第三人於民事訴訟繫屬中涉有偽造文書、證人
    偽證、鑑定人為不實之鑑定等罪嫌，始足當之（最高法院七十九年台抗字第二一
    八號判例可資參照）。查被告主張原告之職員劉文鏘於八十六年間盜領款項一節
    ，係本件民事訴訟繫屬前所發生之事由，並非訴訟中涉有犯罪嫌疑，且被告所稱
    之盜領款項一事，並無足以影響民事訴訟裁判之情形，本院自無停止訴訟之必要
    。
三、從而，原告依消費借貸及連帶保證之法律關係，請求被告等連帶給付借款二千九
    百九十六萬元，及自八十九年十二月三十日起至清償日止，按年息百分之九點八
    七五計算之利息，並自九十年一月三十一日起至清償日止，其逾期在六個月以內
    者，按上開利率百分之十，其逾期在六個月以上者，按上開利率百分之二十計付
    之違約金，為有理由，應予准許。
四、本件判決基礎已臻明確，兩造其餘攻擊防禦方法及舉證，核與判決結果不生影響
    ，爰不一一論述。
據上論結，本件原告之訴為有理由，依民事訴訟法第八十五條第二項，判決如主文。
中　　　華　　　民　　　國　　九十一　　年　　　九　　　月　　二十七　　日
                          臺灣彰化地方法院民事第一庭
~B法　　　官　陳弘仁
右為正本係照原本作成。
如對本判決上訴，應於判決送達後二十日內向本院提出上訴狀。
中　　　華　　　民　　　國　　九十一　　年　　　九　　　月　　二十七　　日
~B法院書記官　王振州
